【裁判字號】    95,交聲,506
【裁判日期】    950831
【裁判案由】    聲明異議
【裁判全文】
臺灣高雄地方法院刑事裁定             95年度交聲字第506號
原處分機關  交通部公路總局高雄區監理所
異  議  人  甲○○
即受處分人
代  理  人  乙○○
上列異議人即受處分人因聲明異議案件，對於交通部公路總局高
雄區監理所民國95年7 月7 日所之處分（原處分：高監自裁字裁
80-AB0000000號），聲明異議，本院裁定如下：
    主  文
原處分撤銷。
甲○○汽車駕駛人行經有燈光號誌管制之交岔路口紅燈右轉，處
罰鍰新臺幣玖佰元，並記違規點數點。
    理  由
一、本件聲明異議意旨略以：異議人即受處分人（下稱異議人）
    於民國95年4 月4 日晚上6 時42分許駕駛車牌碼9385-DQ 號
    自用小客車沿台北市○○○路由南往北方向行駛，途經復興
    北路與興安街口欲右轉時，因該路口昏暗視線不良，且欲穿
    越路口之行人眾多，故異議人於行經該路口時，先減低時速
    ，迨確認無穿越之行人，方才繼續通行，異議人並無闖紅燈
    ，原處分顯有錯誤，為此聲明異議，請求撤銷原處分等語。
二、原處分意旨略以：本件異議人於95年4 月4 日晚上6 時42分
    許，駕駛車牌碼9385-DQ 號自用小客車行經復興北路與興安
    街口時，經警逕行舉發有行經有燈光號誌管制之交岔路口闖
    紅燈之違規，嗣異議人依規定於到案期限前提出申訴，原處
    分機關請舉發單位調查結果，仍認受處分人確有前揭違規行
    為，原處分機關遂於95年7 月7 日依道路交通管理處罰條例
    第53條第1 項及違反道路交通管理事件統一裁罰基準表規定
    ，裁處受處分人3600元罰鍰之處分。
三、按汽車駕駛人駕駛汽車，應遵守道路交通標誌、標線、號誌
    之指示，道路交通安全規則第90條前段定有明文。道路交通
    標誌標線號誌設置規則第206 條第5 款第1 目規定「圓形紅
    燈」之行車管制號誌係表示禁止車輛通行，並不得超越停止
    線或進入路口。次按「汽車駕駛人，行經有燈光號誌管制之
    交岔路口闖紅燈者，處新臺幣1800元以上5400元以下罰鍰。
    」；「前項紅燈右轉行為者，處新臺幣600 元以上1800元以
    下罰鍰。」，道路交通管理處罰條例第53條第2 項定有明文
    。又按汽車駕駛人，違反同條例第53條者，除依原條款處罰
    鍰外，並記違規點數3 點，同條例第63條第1 項第3 款亦有
    明文。
四、經查：
  (一)異議人於95年4 月4 日晚上6 時42分許，駕駛車牌碼9385-D
    Q 號自用小客車沿台北市○○○路由南往北方向行駛，途經
    復興北路與興安街口時，違規紅燈右轉，經警逕行舉發有「
    行經有燈光號誌管制之交岔路口闖紅燈」之違規等情，業據
    原處分機關提出上開交岔路口之測速照相之相片2 張、臺北
    市政府警察局北市警交大字第AB0000000 號舉發違反道路交
    通管理事件通知單1 份在卷可稽。
  (二)異議人雖辯稱伊並未闖紅燈行駛云云。然查，本件係設置於
    台北市○○○路與興安街口之固定測速照相機所拍攝異議人
    行車闖紅燈之行為，而該固定測速照向機之運作原理，係於
    路口停止線前設置二組感應線圈，當紅燈亮起後1 秒，闖紅
    燈自動測速照相設備即啟動，經感應線圈遇有車輛違規壓線
    ，主機立即啟動拍照，有本院95年8 月30日辦理刑事案件電
    話紀錄查詢表1 份在卷可稽。再者，上開路口「圓形黃燈」
    轉換為「圓形紅燈」秒數為3 秒，經對照路口測速照相機所
    攝照片（下稱採證照片），異議人所駕駛之車牌號碼9385-D
    Q 號自用小客車，於95年4 月4 日晚上6 時42分許抵復興北
    路與興安街交岔路口，適遇復興北路北向（由南往北）號誌
    紅燈亮啟後1. 3秒壓線並通過路口前停止線且打右轉方向燈
    欲右轉（可參第1 張採證照片）、2.8 秒抵復興北路與興安
    街之路口且打右轉方向燈欲右轉（參第2 張採證照片），並
    經儀器判讀抵達興安街口之時速為14公里等情可參，顯見異
    議人駕車行經上開交岔路口時，其行進方向之號誌業已轉變
    為紅燈，異議人竟仍然往前行駛欲右轉興安街，足徵異議人
    是紅燈右轉，應無疑義。則異議人前開所辯，實無足取。
五、綜上所述，本件異議人違規紅燈右轉，堪已認定。原處分機
    關依道路交通管理處罰條例第53條第1 項規定對異議人裁處
    罰鍰3600元，固非無據。然，立法院於94年12月10日三讀通
    過修正道路交通管理處罰條例第53條，總統於同年月28日公
    布，而行政院定自95年7 月1 日施行之，而修正前該條規定
    ：「汽車駕駛人，行經有燈光號誌管制之交岔路口闖紅燈者
    ，處新臺幣1800元以上5400元以下罰鍰」；新修正道路交通
    管理處罰條例第53條規定：「汽車駕駛人，行經有燈光號誌
    管制之交岔路口闖紅燈者，處新臺幣1800元以上5400元以下
    罰鍰。前項紅燈右轉行為者，處新臺幣600 以上1800元以下
    罰鍰」，道路交通管理處罰條例既增訂第53條第2 項賦予紅
    燈右轉之處罰法源，且處罰罰鍰調降為600 元以上1800 元
    以下，是本件異議之違規行為，自應適用道路交通管理處罰
    條例第53條第2 項之規定，處以罰鍰900 元，併依道路交通
    管理處罰條例第63條第1 項第3 款之規定，記違規點數3點
    ，原處分機關竟逕以適用道路交通管理處罰條例第53條第1
    項之規定裁決，顯有未洽，本件異議人聲明異議雖無理由，
    然原處分機關之處分既有前述不當之處，自亦無可維持，爰
    撤銷原處分，另諭知如主文所示內容之處分。
六、據上論斷，應依道路交通案件處理辦法第20條，裁定如主文
    。
中    華    民    國    95    年    8     月    31    日
                    交通法庭    法  官  何秀燕
以上正本證明與原本無異。
如不服本裁定，應於收受送達後5 日內向本院提出抗告狀。
中    華    民    國    95    年    8     月    31    日
                                書記官  簡鴻雅


司法院資訊處製作；財團法人民間司法改革基金會備份。
